臺灣高等法院刑事判決　　　　　　　　99年度上易字第2590號
上　訴　人
即　被　告　林茂松
上列上訴人因侵占案件，不服臺灣基隆地方法院99年度易字第40
7號，中華民國99年10月18日第一審判決（起訴案號：臺灣基隆
地方法院檢察署99年度偵字第2771號），提起上訴，本院判決如
下：
    主  文
上訴駁回。
    事實及理由
一、本案經本院審理結果，認第一審以上訴人即被告林茂松犯刑
    法第336條第2項之業務侵占罪，共5罪，分別判處有期徒刑8
    月，並均減刑為有期徒刑4月，如易科罰金，以新台幣1千元
    折算1日，並定其應執行刑為有期徒刑1年4月，如易科罰金
    ，以新台幣1千元折算1日。其認事、用法及量刑均無不當，
    應予維持，並引用第一審判決書記載之事實、證據及理由（
    如附件）。
二、被告上訴意旨略以：被告坦承犯行，惟被告係因申報自己進
    口之石材產地錯誤，遭海關罰款，一時無法繳納，在資金調
    度困難之情形下，為解燃眉之急而挪用所保管之客戶即告訴
    人協明化工股份有限公司之款項，原意先行挪用，撐到有收
    入時，再予以補還，殊不料業務日漸萎縮，為求業務順利進
    行，始一再挪用，至累進侵占金額共新台幣（下同）58萬9,
    225元。被告在侵占告訴人款項被發現後，雖當時被告已負
    債累累，仍以最大誠意向告訴人表明先行清償1萬元，其餘
    分期償還，然不能為告訴人接受。是考量被告犯罪之動機及
    犯後態度良好，原審量刑顯有過重，請求撤銷原判決，予以
    從輕量刑。又被告家中經濟窮困，亟需被告工作以維持一家
    四口生計，若被告入監服刑，家中生活必陷困境，且被告之
    犯行並非重大，請求諭知緩刑云云。
三、經查：
（一）關於刑之量定，係實體法上賦予法院得為自由裁量之事項
      ，倘其量刑已以行為人之行為罪責為基礎，並斟酌刑法第
      57條各款所列情狀，在法定刑度內，酌量科刑，如無偏執
      一端，致明顯失出失入情形，上級審法院即不得單就量刑
      部分遽指為不當或違法。又本件原審量刑時，已審酌被告
      於有期徒刑執行完畢後5年內，故意再犯有期徒刑以上之
      上開5罪，均為累犯，均應加重其刑，及被告不圖憑己力
      以解決週轉困境，妄想藉由侵占方式不勞而獲之犯罪動機
      ；併衡量被告前後5起侵占犯行，已然嚴重破壞與告訴人
      間之信賴關係；兼以被告雖表坦承以示悛悔，然其迄未賠
      償告訴人所受損害之犯後態度，及告訴人法益侵害之程度
      ，暨被告犯罪手段、品性、生活狀況、智識程度等一切情
      狀，為其量刑之基礎，已敘明審酌刑法第57條所列事項之
      理由，並說明被告犯罪時間均於民國96年4月24日以前，
      查無中華民國九十六年罪犯減刑條例第3條、第5條「不予
      減刑」規定之適用，併依法減其宣告刑二分之一，及就其
      減得之刑，定其應執行之刑。經核尚無認定事實錯誤、量
      刑失出或違背法令之情形。
（二）緩刑為法院刑罰權之運用，旨在獎勵自新，祇須合於刑法
      第74條所定之條件，法院本有自由裁量之職權。關於緩刑
      之宣告，除應具備一定條件外，並須有可認為以暫不執行
      刑罰為適當之情形，始得為之。法院行使此項裁量職權時
      ，應受比例原則、平等原則等一般法律原則之支配；但此
      之所謂比例原則，指法院行使此項職權判斷時，須符合客
      觀上之適當性、相當性及必要性之價值要求，不得逾越，
      用以維護刑罰之均衡；而所謂平等原則，非指一律齊頭式
      之平等待遇，應從實質上加以客觀判斷，對相同之條件事
      實，始得為相同之處理，倘若條件事實有別，則應本乎正
      義理念，予以分別處置，禁止恣意為之，俾緩刑宣告之運
      用，達成客觀上之適當性、相當性與必要性之要求（最高
      法院99年度台上字第7994號判決意旨參照）。查，被告借
      用慶豐報關股份有限公司之牌照，以該公司之名義，對外
      招攬、經營報關業務，竟對客戶委託辦理完稅報關所支付
      之相關稅款費用，予以侵占入己，次數達5次，金額達58
      萬9,225元，告訴人於95年間發現被告犯行後，即向之催
      討償還上開款項（見他字卷第2頁刑事告訴狀），然被告
      迄今仍未償還告訴人款項，以彌補告訴人所受損害，再參
      酌被告前有犯罪紀錄，於93年4月2日執行完畢，有本院被
      告前案紀錄表在卷可考，是本院審酌上開各情，認並無暫
      不執行被告刑罰為適當之情事，自不宜宣告緩刑。
四、綜上所述，被告上訴意旨，均非可採，其執此指摘原判決不
    當，求予撤銷改判，為無理由，應予駁回。
據上論結，應依刑事訴訟法第373條、第368條，判決如主文。
本案經檢察官黃騰耀到庭執行職務。
中    華    民    國   100    年    3     月    11    日
                  刑事第五庭  審判長法  官  李英勇
                                    法  官  劉秉鑫
                                    法  官  白光華
以上正本證明與原本無異。
不得上訴。
                                    書記官  廖鴻勳
中    華    民    國   100    年    3     月    11    日
附錄本件論罪科刑法條全文：
中華民國刑法第336條第2項
對於業務上所持有之物，犯前條第 1 項之罪者，處 6 月以上
5 年以下有期徒刑，得併科 3 千元以下罰金。
附件：